臺灣雲林地方法院民事判決　　　　　　　 96年度訴字第181號
原　　　告　丙○○
　　　　　　　　　　　　13號.
訴訟代理人　林重仁律師
複　代理人　林金陽律師
被　　　告　丁○○
　　　　　　ｃ○
　　　　　　Ｆ○○
　　　　　　Ｇ○○
　　　　　　Ｙ○○
　　　　　　黃○○
　　　　　　Ｈ○○
　　　　　　Ｗ○○
　　　　　　庚○茶
　　　　　　Ｅ○○
　　　　　　ｂ○○○
　　　　　　巳○○
　　　　　　Ｓ○○
　　　　　　Ｕ○○
　　　　　　宙○○
　　　　　　Ｐ○○
　　　　　　Ｃ○○
　　　　　　Ｄ○○
　　　　　　　　　　　樓
　　　　　　Ｂ○○
　　　　　　Ｉ○○
　　　　　　Ｌ○○
　　　　　　　　　　　20弄1.
　　　　　　Ｍ○○
　　　　　　　　　　　18號
　　　　　　ａ○○
　　　　　　庚○
　　　　　　　　　　　20弄1.
　　　　　　戌○
　　　　　　　　　　　巷34之.
　　　　　　Ｎ○
　　　　　　癸○○
　　　　　　　　　　　之3
　　　　　　Ｏ○○
　　　　　　Ａ○○
　　　　　　　　　　　巷7號1.
　　　　　　己○○○○○○
上　二　人
訴訟代理人　ｈ○○
被　　　告　辰○○
上　一　人
訴訟代理人　玄○○
被　　　告　未○○
　　　　　　　　　　　巷2號3.
　　　　　　申○○
　　　　　　　　　　　13號
　　　　　　酉○○
　　　　　　　　　　　4弄9號.
　　　　　　Ｒ○○
　　　　　　　　　　　號
　　　　　　ｄ○○
　　　　　　　　　　　號6樓之.
上　一　人
訴訟代理人　ｅ○○
被　　　告　甲○○
　　　　　　　　　　　號
　　　　　　午○○
　　　　　　　　　　　5號
　　　　　　地○○
　　　　　　　　　　　號
　　　　　　庚○如
　　　　　　　　　　　9樓之6.
　　　　　　亥○○
　　　　　　　　　　　50號
　　　　　　天○○
　　　　　　　　　　　巷21號.
　　　　　　Ｘ○○
　　　　　　　　　　　2
　　　　　　宇○○
　　　　　　　　　　　16號3.
　　　　　　辛○○
　　　　　　　　　　　號2樓
　　　　　　丑○○
　　　　　　Ｖ○○
　　　　　　子○○
　　　　　　　　　　　7號
　　　　　　Ｔ○○
　　　　　　　　　　　1號6樓.
　　　　　　Ｑ○○
　　　　　　　　　　　號4樓之.
　　　　　　Ｊ○○
　　　　　　卯○○
　　　　　　寅○○
　　　　　　　　　　　23號
　　　　　　戊○○
　　　　　　　　　　　號4樓之.
　　　　　　Ｚ○○
　　　　　　壬○○
　　　　　　　　　　　6巷13.
　　　　　　Ｋ○○
　　　　　　　　　　　0號
　　　　　　乙○○
　　　　　　ｆ○○
兼　上一人
法定代理人　ｇ○○
上列當事人間請求分割共有物事件，本院於民國96年7 月18日言
詞辯論終結，判決如下：
    主  文
被告丁○○應就坐落雲林縣斗南鎮○○○段一八三地號、地目建
、面積０．二四四五公頃土地，被繼承人張環應有部分一０八分
之一辦理繼承登記。
被告ｃ○、Ｆ○○、張勝哲、Ｙ○○、黃○○、ｂ○○○應就上
開土地，被繼承人張得應有部分一０八分之一辦理繼承登記。
被告Ｓ○○、Ｕ○○、宙○○應就上開土地，被繼承人張清茂應
有部分四八分之一辦理繼承登記。
被告Ｐ○○、Ｃ○○、Ｄ○○、Ｂ○○、Ｉ○○應就上開土地，
被繼承人張清亮應有部分四八分之一辦理繼承登記。
被告Ｌ○○、Ｍ○○、ａ○○、庚○應就上開土地，被繼承人張
秋元應有部分二七０分之一辦理繼承登記。
被告ｇ○○、ｆ○○應就上開土地，被繼承人張敏慧應有部分四
八０分之一辦理繼承登記。
兩造共有上開土地准予變價分割，並按原應有部分比例分配價金
。
訴訟費用由兩造按原應有部分比例負擔。
　　事實及理由
一、被告除Ａ○○、己○○○○○○、申○○、Ｒ○○於言詞辯
    論期日到場外，其餘被告均未於言詞辯論期日到場，核無民
　　事訴訟法第386 條各款所列情形，爰依原告聲請，由其一造
　  辯論而為判決。
二、原告主張：坐落雲林縣斗南鎮○○○段183 地號、地目建、
    面積0.2445公頃土地（下稱系爭土地）為兩造所共有，應有
    部分各如土地登記謄本所載之權利範圍欄所示，原告欲分割
    土地以便利土地之利用，然系爭土地共有人之一張環；張得
    ；張清茂；張清亮；張秋元；張敏慧死亡，而其繼承人即被
    告張山水；ｃ○、Ｆ○○、張勝哲、Ｙ○○、黃○○、ｂ○○○；Ｓ○○、Ｕ○○、宙○○；Ｐ○○、Ｃ○○、Ｄ○○
    、Ｂ○○、Ｉ○○；Ｌ○○、Ｍ○○、ａ○○、庚○；ｇ○○、ｆ○○，尚未辦理繼承登記，為此被告張山水；ｃ○、
　　Ｆ○○、張勝哲、Ｙ○○、黃○○、ｂ○○○；Ｓ○○、Ｕ
　  ○○、宙○○；Ｐ○○、Ｃ○○、Ｄ○○、Ｂ○○、Ｉ○○
    ；Ｌ○○、Ｍ○○、ａ○○、庚○；ｇ○○、ｆ○○，應就
    系爭土地被繼承人張環；張得；張清茂；張清亮；張秋元；
    張敏慧應有部分108 分之1 、108 分之1 、48分之1 、48分
    之1 、270 分之1 、480 分之1 辦理繼承登記後，以利分割
    。又系爭土地迄今仍保持共有，致土地均無法充分利用，而
    兩造間並未定有不能分割之期限，亦無因物之使用目的，不
    能分割之情形，因共有人人數過多，各共有人之應有部分面
    積過小，亦無法提出保持共有之同意書，而難以原物分割，
    爰依民法第823 條第1 項規定訴請裁判變價分割等語。並聲
    明：如主文所示。
三、被告部分：
　(一)被告Ｉ○○未於最後言詞辯論期日到場，惟據其以前於本院
　  勘驗、調解期日到場陳稱：願與被告卯○○、寅○○繼續保
    持共有，請求分配在原建物上等語。
　(二)被告辰○○未於最後言詞辯論期日到場，惟據其以前於本院
　  勘驗、調解期日到場陳稱：請求分配在原建物上，但不知如
    何處理系爭土地之分割方法，同意變價分割等語。
　(三)被告ａ○○未於最後言詞辯論期日到場，惟據其以前於本院
　  調解期日到場陳稱：對原告請求分割沒有意見等語。
　(四)被告Ｈ○○未於最後言詞辯論期日到場，惟據其以前於本院
　  調解期日到場陳稱：系爭土地北方有6 棟建物，請求自中間
    再規劃道路，以利分配在南方共有人進出，分割方案再提出
    等語。
　(五)被告乙○○未於最後言詞辯論期日到場，惟據其以前於本院
　  調解期日到場陳稱：對原告請求分割沒有意見，請求分配在
    起訴狀附件之B 、H 部分，如不能分割，則請求變價分割等
    語。
　(六)被告寅○○、戊○○未於最後言詞辯論期日到場，惟據其以
　  前於本院調解期日到場陳稱：對原告請求分割沒有意見，願
    繼續保持共有，分割方案另再提出到院等語。
　(七)被告丁○○、Ｎ○、ｄ○○未於最後言詞辯論期日到場，惟
  　據其以前於本院調解期日到場陳稱：同意變價分割等語。
　(八)被告Ａ○○、己○○○○○○陳稱：不同意分割，亦不提出
  　分割方案等語。
　(九)被告申○○、Ｒ○○陳稱：不同意分割，亦不同意變價分割
　  ，請求分配在原建物上等語。
　(十)其餘被告均未於言詞辯論期日到場，亦未提出書狀作何聲明
　  或陳述。
四、按各共有人得隨時請求分割共有物，但因物之使用目的不能
    分割或契約訂有不分割之期限者，不在此限。又共有物之分
    割，依共有人協議之方法行之，分割方法不能協議決定者，
    法院得因任何共有人之聲請，命為左列之分配：一、以原物
    分配於各共有人。二、變賣共有物，以價金分配於各共有人
    ，民法第823 條第1 項、第824 條第1 項、第2 項分別定有
    明文。原告主張系爭土地為兩造所共有，應有部分各如土地
    登記謄本所載之權利範圍欄所示，原告欲分割土地以便利土
    地之利用，然系爭土地共有人之一張環；張得；張清茂；張
    清亮；張秋元；張敏慧死亡，而其繼承人即被告張山水；ｃ
    ○、Ｆ○○、張勝哲、Ｙ○○、黃○○、ｂ○○○；Ｓ○○
    、Ｕ○○、宙○○；Ｐ○○、Ｃ○○、Ｄ○○、Ｂ○○、Ｉ
    ○○；Ｌ○○、Ｍ○○、ａ○○、庚○；ｇ○○、ｆ○○，
    尚未辦理繼承登記，為此被告張山水；ｃ○、Ｆ○○、張勝
　　哲、Ｙ○○、黃○○、ｂ○○○；Ｓ○○、Ｕ○○、宙○○
  　；Ｐ○○、Ｃ○○、Ｄ○○、Ｂ○○、Ｉ○○；Ｌ○○、Ｍ
    ○○、ａ○○、庚○；ｇ○○、ｆ○○，應就系爭土地被繼
    承人張環；張得；張清茂；張清亮；張秋元；張敏慧應有部
    分108 分之1 、108 分之1 、48分之1 、48分之1 、270 分
    之1 、480 分之1 辦理繼承登記後，以利分割。又系爭土地
    之共有人間並無不分割之特約，亦無因物之使用目的不能分
    割之情形，惟無法達成協議分割等情，業據原告提出地籍圖
    謄本、土地登記謄本、繼承系統表、戶籍謄本為證，並經本
    院現場履勘明確，製有勘驗筆錄在卷可稽，復為被告所不爭
    執，再徵之上開土地共有人之一除被告Ｉ○○、辰○○、ａ
    ○○、Ｈ○○、乙○○、寅○○、戊○○、丁○○、Ｎ○、
    ｄ○○、Ａ○○、己○○○○○○、Ａ○○、己○○○○○○外，其餘被告迭經本院傳喚，均未到庭主張其等權利，亦
    未就分割之方法有所主張，顯已無法協議分割以觀，足認兩
    造無法達成協議分割，堪信原告上開之主張屬實，是原告以
    兩造不能達成分割協議，訴請被告張山水；ｃ○、Ｆ○○、
    張勝哲、Ｙ○○、黃○○、ｂ○○○；Ｓ○○、Ｕ○○、宙
    ○○；Ｐ○○、Ｃ○○、Ｄ○○、Ｂ○○、Ｉ○○；Ｌ○○
    、Ｍ○○、ａ○○、庚○；ｇ○○、ｆ○○，尚未辦理繼承
    登記，為此被告張山水；ｃ○、Ｆ○○、張勝哲、Ｙ○○、
　　黃○○、ｂ○○○；Ｓ○○、Ｕ○○、宙○○；Ｐ○○、Ｃ
　  ○○、Ｄ○○、Ｂ○○、Ｉ○○；Ｌ○○、Ｍ○○、ａ○○
    、庚○；ｇ○○、ｆ○○辦理繼承登記，及裁判分割系爭土
　　地，應予准許。
五、按共有人如非因物之使用目的不能分割或契約約定有不分割
    期限者，得隨時請求分割共有物，又各共有人得隨時請求分
    割共有物，分割方法由各共有人協議行之，如不能協議決定
    者，自得請求法院為原物分配或變價分配，民法第823 條第
    1 項及第824 條分別定有明文。又裁判上定共有物分割之方
    法時，分配原物與變賣之分配價金，孰為適當，法院本有自
    由裁量之權，不受任何共有人主張之拘束，最高法院29年上
    字第1792號判例可資參照。經查，系爭土地形狀近似正方形
    ，面積為0.2445公頃，該地共有人眾多，系爭土地若依兩造
    應有部分比例為原物分割時，各共有人僅分別取得如雲林縣
    民國95年12月21日土地複丈成果圖附表一應有部分面積欄所
    示之面積，土地分割太細，使用價值大為降低。準此，本院
    審酌上情及系爭土地性質、與分割後之經濟效用，認系爭土
    地若為原物分割，對於兩造顯屬不利，自應以「變價分割」
    為允當，並能徹底解決共有關係及杜絕兩造間爭議，是爰依
    兩造之原應有部分裁判如主文第7 項所示。
六、末查，分割共有物乃具非訟事件之性質，本院斟酌何種分割
    方法較能增進共有物之經濟效益，並兼顧兩造之利益，以決
    定適當之分割方法，不因何造起訴而有不同，故原告請求分
    割之訴雖有理由，惟關於訴訟費用負擔，以共有人全體各按
    其應有部分比例負擔，方屬事理之平，併此敘明。
七、訴訟費用負擔之依據：民事訴訟法第80條之1 、第85條第 2
    項。
中　　華　　民　　國　　96　　年　　7 　　月　　31　　日
                  民事第二庭    法  官  陳秋如
以上正本係照原本作成
如對本判決上訴，須於判決送達後20日內向本院提出上訴狀（需
附繕本）
中　　華　　民　　國　　96　　年　　7 　　月　　31　　日
                                書記官　王秀如
